【裁判字號】    95,交簡上,273
【裁判日期】    951229
【裁判案由】    業務過失傷害
【裁判全文】
臺灣高雄地方法院刑事判決           95年度交簡上字第273號
上  訴  人
即  被  告  丙○○
上列被告因業務過失傷害案件，不服本院高雄簡易庭民國95年9
月25日95年度交簡字第2342號第一審簡易判決（聲請簡易判決處
刑案號：95年度偵字第10335 號），提起上訴，本院判決如下：
    主  文
原判決撤銷。
丙○○犯業務過失傷害罪，處有期徒刑肆月，如易科罰金，以銀
元參佰元即新台幣玖佰元折算壹日。
    事  實
一、丙○○係計程車司機，平日以駕駛車號ＺＥ－817 號營業用
    小客車載送乘客為業，為從事駕駛業務之人，本應較常人更
    注意遵守交通規定及行車安全，詎其僅為賺取更多收入，於
    民國94年8 月14日22時25分許，已經疲勞駕駛之情況下，仍
    駕駛上開車輛搭載乘客乙○○沿高雄市○○○路由西往東方
    向行駛，行經中正一路國軍高雄總醫院前時，原應注意該處
    係醫院門前及捷運施工路段，行車速限標誌標明為最高每小
    時30公里，且汽車行駛時，駕駛人應注意車前狀況，並隨時
    採取必要之安全措施，而依當時情況天候晴朗、夜間雖無照
    明但自然光線充足、路面鋪有柏油、乾燥無缺陷、視距良好
    ，無其他不能注意情事，其竟仍以每小時40至50公里之速度
    超速行駛，且因疲勞駕駛精神無法專注疏未注意車前狀況，
    而不慎撞擊路旁捷運鐵皮護欄，致乘客乙○○受有眩暈、腦
    震盪及額頭撕裂傷之傷害，丙○○隨即就近將乙○○送往國
    軍高雄總醫院治療，隨後返回現場，於到場處理之警員未發
    覺犯罪人前，即表明自己係肇事者願意接受裁判而自首。
二、案經乙○○訴請台灣高雄地方法院檢察署檢察官偵查後聲請
    簡易判決處刑。
     理  由
一、按被告於地方法院管轄之第二審合議庭經合法傳喚，無正當
    之理由不到庭者，得不待其陳述，逕行判決，刑事訴訟法第
    455 條之1 第3 項、第371 條分別定有明文。本件上訴人即
    被告傅世杰經合法傳喚後，無正當理由未到庭，本院爰不待
    其陳述，而為一造辯論判決，合先敘明。
二、上開犯罪事實，業據被告於本院審理中坦承不諱，核與告訴
    人乙○○指訴之情節相符合，且有被告未異議證據能力，由
    高雄市政府警察局交通警察大隊製作之道路交通事故現場圖
    、道路交通事故調查報告表(一)(二)、交通事故談話紀錄表、長
    庚紀念醫院所出具之診斷證明書在卷可稽。而「行車速度，
    依速線標誌或標線之規定」、「汽車行駛時，駕駛人應注意
    車前狀況，並隨時採取必要之安全措施。」道路交通安全規
    則第93條第1 項前段、第94條第3 項分別定有明文，
    本件被告係計程車職業司機，對於上開交通規定應難推諉不
    知，而案發現場行車速限每小時最高不得超過30公里，且依
    當時天候晴朗、夜間雖無照明但自然光線充足、路面鋪有柏
    油、乾燥無缺陷、視距良好，無其他不能注意情事，亦有上
    開道路交通事故調查報告表在卷可參，被告竟仍於該路段超
    速駕駛、疏未注意車前狀況，而撞擊路旁塑膠護欄，致告訴
    人乙○○受有前開傷害，其駕駛行為顯有過失，且與告訴人
    乙○○之受傷結果，二者間具有相當因果關係，是被告業務
    過失傷害犯行，堪予認定，應依法論科。
三、查被告行為後，如附表所示之相關法律均業經變更，並俱於
    民國95年7 月1 日施行，玆經整體比較結果，裁判時法並未
    較為有利，從而依刑法第2 條第1 項前段規定，自應適用各
    該行為時法，亦即修正前法至明。核被告所為，係觸犯刑法
    第284 條第2 項前段業務過失傷害罪。被告於案發後停留於
    現場，於到場處理警員尚未發現犯罪嫌疑人前，即主動表明
    係車禍肇事者，而表明願意接受調查審判之意，有上開道路
    交通事故談話紀錄表附卷可參，其應符合自首之要件，而應
    依刑法第62條前段予以減刑。原審認被告犯行事證明確，予
    以論罪科刑，固非無見，然查：(一)本案被告之過失，除駕駛
    人未注意車前狀況，隨時採取必要之安全措施外，另尚有未
    依最高速限標誌超速駕駛之過失，檢察官以及原審均漏未審
    酌，認定事實乃有不當。(二)被告係符合自首之減刑要件，已
    如前述，原審漏未斟酌，適用法規亦有不當。被告認原審判
    決過重，提起上訴請求本院改判或予以緩刑宣告，雖無理由
    ，然原審判決既有上開違法之處，自應由本院撤銷予以改判
    。爰審酌被告身為職業駕駛人，未重視乘客安全而超速駕駛
    ，且因疲勞駕駛未能充分注意車前狀況，過失程度嚴重，告
    訴人因此左額撕裂傷經送醫後共縫合32針，亦有上開診斷證
    明書可參，受傷程度可謂不輕，另審酌被告肇事後立即將告
    訴人送醫，犯後並坦承犯行，應有悔意，然迄今均尚未與告
    訴人達成民事和解等其他一切情狀，量處如主文所示之刑，
    並諭知易科罰金之折算標準。
據上論斷，應依刑事訴訟法第455 條之1 第1 項、第3 項、第36
9 條第1 項前段、第364 條、第371 條、第299 條第1 項前段，
刑法第2 條第1 項、修正前刑法第284 條第2 項前段、第62條前
段，第41條第1 項前段，修正前罰金罰鍰提高標準條例第1 條前
段、第2 條，判決如主文。
本案經檢察官甲○○到庭執行職務。
中    華    民    國    95    年    12    月    29    日
                  交通法庭  審判長法  官  李淑惠
                                  法  官  林俊寬
                                  法  官  蔡川富
以上正本證明與原本無異。
不得上訴。
中    華    民    國    95    年    12    月    29    日
                                  書記官  王治華
附錄本案論罪科刑法條全文：
中華民國刑法第284條
因過失傷害人者，處6 月以下有期徒刑、拘役或500 元以下罰金
，致重傷者，處1 年以下有期徒刑、拘役或500 元以下罰金。
從事業務之人，因業務上之過失傷害人者，處1 年以下有期徒刑
、拘役或1 千元以下罰金，致重傷者，處 3 年以下有期徒刑、
拘役或 2 千元以下罰金。
刑法施行法第1之1條
中華民國94年1 月7 日刑法修正施行後，刑法分則編所定罰金之
貨幣單位為新臺幣。
94年1 月7 日刑法修正時，刑法分則編未修正之條文定有罰金者
，自94年1 月7 日刑法修正施行後，就其所定數額提高為30倍。
但72年6月26日至94年1 月7 日新增或修正之條文，就其所定數
額提高為3 倍。
【附表】
┌──────┬─────────────┬─────────────┬───────┬────┐
│相關變更條文│行為時法（下稱舊法）之內容│裁判時法（下稱新法）之內容│比  較  理  由│備    註│
├──────┼─────────────┼─────────────┼───────┼────┤
│【刑法第284 │依法律應處罰金、罰鍰者，就│中華民國94年1 月7 日法修正│刑法之貨幣單位│經按現行│
│條第2 項前段│其原定數額得提高為2 倍至10│施行後，刑法分則編所定罰金│由「元（指銀元│法規所定│
│罰金刑貨幣單│倍（刑法乃係定明10倍）。第│之貨幣單位為新臺幣。94年1 │）」變更為「新│貨幣單位│
│位之變更】罰│1 條所定得提高倍數之規定，│月7 日刑法修正時，刑法分則│臺幣」，且刑法│折算新臺│
│金罰鍰提高標│於本條例修正後制定之法律，│編未修正之條文定有罰金者，│分則之罰金數額│幣條例第│
│準條例第1 條│不適用之；本條例修正前公布│自94年1 月7 日刑法修正施行│，亦視該分則先│2 條之規│
│前段、第5 條│之法律，於本條例修正後修正│後，就其所定數額提高為30倍│前曾修正與否，│定折算後│
│→刑法施行法│其罰金罰鍰數額或法律經全部│。但72年6 月26日至94年1 月│而分別提高3 或│等值，是│
│第1 條之1 第│修正而其罰金罰鍰數額未予變│7 日新增或修正之條文，就其│30倍。        │以新法並│
│1項 、第2 項│更者，亦同。              │所定數額提高為3 倍。      │              │未較有利│
│            │                          │                          │              │。      │
├──────┼─────────────┼─────────────┼───────┼────┤
│刑法第33條第│罰金：（銀元）1 元以上。  │罰金：新臺幣1,000 元以上，│罰金刑之下限，│舊法有利│
│5 款：罰金刑│                          │以百元計算之。            │由銀元10元（經│        │
│下限變更    │                          │                          │提高）亦即新臺│        │
│            │                          │                          │幣30元，提高為│        │
│            │                          │                          │新臺幣1,000 元│        │
├──────┼─────────────┼─────────────┼───────┼────┤
│刑法第62條自│對於未發覺之罪自首而受裁判│對於未發覺之罪自首而受裁判│符合自首要件者│舊法有利│
│首          │者，減輕其刑。但有特別規定│者，得減輕其刑。但有特別規│，從「必」減輕│        │
│            │者，依其規定。            │定者，依其規定。          │其刑，修正為「│        │
│            │                          │                          │得」減輕其刑。│        │
├──────┼─────────────┼─────────────┼───────┼────┤
│【易科罰金折│犯最重本刑為5 年以下有期徒│犯最重本刑為5 年以下有期徒│易科罰金折算標│舊法有利│
│算標準變更】│刑以下之刑之罪，而受6 個月│刑以下之刑之罪，而受6 個月│準由銀元300 元│        │
│修正前刑法第│以下有期徒刑或拘役之宣告…│以下有期徒刑或拘役之宣告者│即新臺幣900 元│        │
│41 條 第1 項│得以（銀元，下同）1 元以上│，得以新臺幣1,000 元、    │，提高為以新臺│        │
│前段、修正前│3 元以下折算1 日，易科罰金│2,000 元或3,000 元折算1 日│幣1,000 元、  │        │
│罰金罰鍰提高│。依刑法第41條易科罰金…就│，易科罰金。              │2,000 元、3,00│        │
│標準條例第2 │其原定數額提高為100 倍折算│                          │0 元折算1 日  │        │
│條→現行刑法│1 日；法律所定罰金數額未依│                          │              │        │
│第41條第1 項│本條例提高倍數，或其處罰法│                          │              │        │
│前段        │條無罰金刑之規定者，亦同。│                          │              │        │
╠═══╤══╪═════════════╧═════════════╧═══════╪════╡
║整體比│舊法│1 年以下有期徒刑、拘役或銀元1000元即新臺幣30000 元以下、銀元10元即新臺│舊法較為│
║      │    │幣30元以上罰金                                                        │有利    │
║      ├──┼───────────────────────────────────┤        │
║較結果│新法│1年以下有期徒刑、拘役或新臺幣30000元以下、新臺幣1000 元以上罰金       │        │
╚═══╧══╧═══════════════════════════════════╧════╛


司法院資訊處製作；財團法人民間司法改革基金會備份。
